【裁判字號】    99,上易,95
【裁判日期】    990203
【裁判案由】    違反毒品危害防制條例
【裁判全文】
臺灣高等法院高雄分院刑事判決          99年度上易字第95號
上  訴  人
即  被  告  甲○○
上列上訴人因違反毒品危害防制條例案件，不服臺灣高雄地方法
院98年度審易字第2114號中華民國98年10月30日第一審判決（起
訴案號：臺灣高雄地方法院檢察署98年度毒偵字第4342號），提
起上訴，本院判決如下：
     主  文
上訴駁回。
     理  由
一、依刑事訴訟法第350條、第361條、第362條、第367條規定，
    不服地方法院之第一審判決而上訴者，須提出上訴書狀，並
    應敘述具體理由，為上訴必備之程式；其所提出之書狀未敘
    述上訴理由，或僅曾以言詞陳述上訴理由者，均應於上訴期
    間屆滿後20日內補提理由書於第一審法院。第一審法院經形
    式審查，認逾期未補提上訴理由者，應定期間先命補正；逾
    期未補正者，為上訴不合法律上之程式，應以裁定駁回。倘
    已提出上訴理由，但所提非屬具體理由者，則由第二審法院
    以上訴不合法律上之程式，判決駁回。而所謂具體理由，必
    係依據卷內既有訴訟資料或提出新事證，指摘或表明第一審
    判決有何採證認事、用法或量刑等足以影響判決本旨之不當
    或違法，而構成應予撤銷之具體事由，始克當之（例如：依
    憑證據法則具體指出所採證據何以不具證據能力，或依憑卷
    證資料，明確指出所為證據證明力之判斷如何違背經驗、論
    理法則）；倘僅泛言原判決認定事實錯誤、違背法令、量刑
    失之過重或輕縱，而未依上揭意旨指出具體事由，或形式上
    雖已指出具體事由，然該事由縱使屬實，亦不足以認為原判
    決有何不當或違法者（例如：對不具有調查必要性之證據，
    法院未依聲請調查亦未說明理由，或援用證據不當，但除去
    該證據仍應為同一事實之認定），皆難謂係具體理由，俾與
    第二審上訴制度旨在請求第二審法院撤銷、變更第一審不當
    或違法之判決，以實現個案救濟之立法目的相契合，並節制
    濫行上訴（最高法院97年度臺上字第892 號判決意旨可資參
    照）。又理由是否具體，則屬第二審法院審查之範圍，不在
    命補正之列，亦即上訴書狀已記載理由，並有具體之敘述時
    ，其上訴既屬合法，第二審法院固應就其理由之是否可取，
    為實體之審理及判斷；如認其上訴書狀雖記載理由，但並未
    具體敘述時，則無須再命補正，可逕認其上訴不合法，以判
    決駁回之（此有最高法院97年度臺上字第1281號判決意旨可
    參）。
二、本案上訴人即被告甲○○不服原審判決提起上訴，其上訴狀
    所載理由，係以：被告於犯後坦承犯行，態度良好，且家中
    經濟拮据，尚有年邁母親亟待被告扶養，原審量處有期徒刑
    6 月，未審酌被告之扶養義務及家庭經濟狀況，量刑顯有過
    重云云。惟查：刑之量定，為求個案裁判之妥當性，法律賦
    予法院裁量之權。量刑輕重，屬為裁判之法院得依職權自由
    裁量之事項，苟其量刑已以行為人之責任為基礎，並斟酌刑
    法第57條各款所列情狀，在法定刑度內，酌量科刑，如無偏
    執一端，致明顯失出失入情形，上級審法院即不得單就量刑
    部分遽指為不當或違法。本件被告於原審審判期日陳稱：「
    我目前有在作廣告設計，因為工作原因需要提神才會施用毒
    品，且我家裡還有媽媽要照顧」等情後，原判決於理由中已
    詳予論述：「審酌被告施用毒品之行為不僅戕害自身身心健
    康，亦間接影響社會治安，被告前經觀察、勒戒後，仍未能
    戒斷毒癮，被告稱因為工作需要提神而施用毒品，顯見被告
    濫用藥物，其行為及觀念皆有應矯正之處，並考量被告犯後
    坦承犯行及其家庭狀況等一切情狀，認檢察官求處有期徒刑
    8 月，尚屬略重」，始對被告施用第二級毒品，量處有期徒
    刑6 月，並諭知易科罰金之折算標準。是原審就科刑之部分
    ，已審酌上訴意旨情節，依刑法第57條各款規定事項，而為
    量刑理由，經核並無不當，即不能任意指為違法。上訴人之
    上訴理由，純係對原判決就刑之量定已詳予說明審酌之事項
    ，漫為爭執，應認其實質上未符合具體之要件。依上說明，
    本件上訴為不合法律上之程式，應予駁回。並不經言詞辯論
    為之。
三、據上論斷，應依刑事訴訟法第367條前段、第372條，判決如
    主文。
中    華    民    國    99    年    2     月    3     日
                  刑事第一庭    審判長法  官  周賢銳
                                      法  官  徐美麗
                                      法  官  施柏宏
以上正本證明與原本無異。
不得上訴。
中    華    民    國    99    年    2     月    4     日
                                      書記官  魏文常

司法院資訊處製作；財團法人民間司法改革基金會備份。
